---
title: "Analises Preliminares"
author: "Larissa Verona"
date: "2024-09-19"
output: html_document
---

```{r setup, include=FALSE}
knitr::opts_chunk$set(echo = TRUE)
```

Analise preliminares de comparação de fluxos em gradiente de solo/umidade em campos úmidos sazonais.
Amostramos 5 gradientes de umidade/solo a fim de compreender quais mecanismos determinam a emissão de CO2 e CH4 nestes ecossistemas. 

  ## Pacotes
```{r}
rm(list=ls())
library(tidyverse)
library(tidyr)
library(lme4)
library(nlme)
library(ggthemes)
library(ggpubr)
library(performance)
library(MASS)
library(sjPlot)
library(MuMIn)
library(plotly)
library(lubridate)
library(ggeffects)
library(cowplot)
library (viridis)
library(runner)
library(randomForest)
library(xgboost)
library(caret) #para grid search

```

## Dados
```{r}
# 1. List all csv
files <- list.files(
  path = "Data/FluxProcessed",
  pattern = "^(vvt|7q|bbt|cr|ing).+\\.csv$",
  full.names = TRUE
)

# 2. Function to deal with different formats
read_allfiles <- function(arq) {
  
  # Detectar o separador
  sep_df <- if(grepl(";", readLines(arq, n = 1))) ";" else ","
  
  # 1. Pegar apenas o nome do arquivo (sem o caminho das pastas)
  # 2. Remover a extensão .csv
  file_name <- str_remove(basename(arq), "\\.csv")
  
  # 3. Agora o split vai funcionar como esperado
  meta <- str_split(file_name, "_")[[1]]
  
  df_temp <- read.csv(arq, sep = sep_df, skip = 1) %>%
    slice(-1) %>%
    # Agora meta[1] será "vvt" e meta[2] será "set24"
    mutate(area = meta[1], month = meta[2])
  
  # Lógica de nomes de coluna
  if ("DATE_TIME.initial_value" %in% names(df_temp)) {
    df_temp <- df_temp %>% rename(datetime = DATE_TIME.initial_value)
  }
  
  # Formatos de data
  df_temp <- df_temp %>%
    mutate(datetime = parse_date_time(datetime, orders = c("dmy HM", "ymd HMS")))
  
  return(df_temp)
}

# 3. Processing
df <- files %>% 
  map_dfr(read_allfiles) %>%
  
  mutate(across(c(3, 4, 7:14), as.numeric),
         across(c(2, 16, 17), as.factor)) %>%
  rename(point = COMMENT, 
         swc = SWC_2.mean, 
         ts = TS_2.mean, 
         fch4 = FCH4_DRY, 
         fco2 = FCO2_DRY,
         lat = LATITUDE,
         long = LONGITUDE) %>%
  mutate(month = factor(month, levels = c("set24", "nov24", "fev25", "jun25", "set25", "dez25"))) %>%
  mutate(area=case_when(area =="7q"~"seteq",
         TRUE ~ as.character(area)))

str(df)
rm(files)
```

### Solos

Adicionando informações categóricas de solos (abordagem antiga)

```{r}
 soil_class <- data.frame(
   area=c("bbt_P10", "ing_P10", "ing_P9", "seteq_P10", "vvt_P5", "vvt_P6", "vvt_P7", "vvt_P8", "cr_P9", "cr_P10", "cr_P8" ),
   soil=rep("peat",11)) %>% 
  rbind(data.frame(
    area=c("bbt_P9", "ing_P8","seteq_P7", "seteq_P6", "seteq_P8", "seteq_P9", "vvt_P4", "vvt_P10", "vvt_P2", "vvt_P3", "cr_P7"), 
    soil=rep("medium organic",1))) %>%
  rbind(data.frame(
    area=c("ing_P4", "ing_P3", "vvt_P1", "ing_P7","cr_P6", "vvt_P9"), 
    soil=rep("medium sand",6))) %>%
  rbind(data.frame(
    area= c("ing_P2", "ing_P6", "seteq_P1","seteq_P2", "seteq_P3","seteq_P4", "seteq_P5", "ing_P5", "ing_P1"),  
    soil=rep("silt+sand",9))) %>%
  rbind(data.frame(
    area= c("bbt_P7", "bbt_P8", "bbt_P6","bbt_P5", "bbt_P3", "bbt_P4"), 
    soil=rep("clay",6))) %>%
  rbind(data.frame(
    area= c("cr_P3", "cr_P5","cr_P4"), 
    soil=rep("sand",3))) 
 
soil_class[c("area","point")] <- stringr::str_split_fixed(soil_class$area, '_', 2)
  
df <- left_join(df, soil_class, by=c("area", "point")) %>% mutate(area=as.factor(area), point=factor(point, levels=c("P1", "P2", "P3", "P4","P5","P6","P7","P8", "P9", "P10")))
str(df)
```

Adicionando informações categoricas de textura do solo

```{r}
 soil_class2 <- data.frame(
   area=c("bbt_P10", "bbt_P9", "bbt_P8", "bbt_P7", "bbt_P6", "bbt_P5", "bbt_P4", "bbt_P3", "ing_P10", "ing_P9"),
   soil2=rep("clay",10)) %>% 
  rbind(data.frame(
    area=c("ing_P8","ing_P7", "ing_P5", "ing_P4", "ing_P3", "seteq_P6", "seteq_P8", "vvt_P1", "vvt_P2", "vvt_P3", "vvt_P4", "vvt_P9", "cr_P6", "cr_P5", "cr_P4", "cr_P3"), 
    soil2=rep("sand",16))) %>%
  rbind(data.frame(
    area=c("ing_P2", "seteq_P4", "seteq_P7", "seteq_P9", "seteq_P10", "vvt_P6", "vvt_P7","cr_P8"), 
    soil2=rep("silt",8))) %>%
  rbind(data.frame(
    area= c("ing_P6", "ing_P1", "seteq_P1","seteq_P2", "seteq_P3", "seteq_P5", "vvt_P5", "vvt_P8", "vvt_P10", "cr_P10", "cr_P7", "cr_P9"),  
    soil2=rep("silt+sand",12)))
 
soil_class2[c("area","point")] <- stringr::str_split_fixed(soil_class2$area, '_', 2)
  
df <- left_join(df, soil_class2, by=c("area", "point")) %>% mutate(area=as.factor(area), point=factor(point, levels=c("P1", "P2", "P3", "P4","P5","P6","P7","P8", "P9", "P10")))
str(df)
```

Adicionando dados solo

```{r}
soil <- read.csv("Data/Soils/Soil.csv", sep=";") 
df <- left_join(df, soil, by=c("area", "point"))
```

### HAND
Adicionando dados HAND
```{r}
hand <- read.csv("Data/Hand/Flux_points_HAND.csv", sep=";") %>% 
  dplyr::select("area", "point", "hand") %>% 
  group_by(area) %>%
  mutate(hand_p = (hand-min(hand))/(max(hand)-min(hand)))

df <- left_join(df, hand, by=c("area", "point")) %>% mutate(area=factor(area),
       point=factor(point, levels=c("P1", "P2", "P3", "P4", "P5", "P6", "P7", "P8", "P9", "P10")))
```

### Plots Exploratórios

Olhando apenas para a distribuição dos pontos
```{r}
  plot(df$fco2, col=df$area, legend=T)
legend("topright", legend=levels(df$area), 
       col=1:length(unique(df$area)), pch=16)

plot(df$fch4, col=df$area, legend=T)
legend("topright", legend=levels(df$area), 
       col=1:length(unique(df$area)), pch=16) 
#parece ter uns três pontos deslocados aqui
```

Olhando emissão média em diferente estações:

```{r}
df %>%
  ggplot(aes(x=month, y=fco2)) +
  geom_boxplot() +
  stat_compare_means()+
  theme_clean()
setwd("G:/Meu Drive/1. Meu Computador/Pesquisa/Cary Felowship/Plots")
ggsave("Co2_month.png", unit="cm", width = 20, height = 15)

df %>%
  ggplot(aes(x=C, y=fco2)) +
  geom_point() +
  geom_smooth(method="lm")+
  stat_cor()+
  facet_wrap(~month) +
  theme(legend.position = element_blank())+
  theme_clean()

setwd("G:/Meu Drive/1. Meu Computador/Pesquisa/Cary Felowship/Plots")
ggsave("Co2_carbon.png", unit="cm", width = 20, height = 15)

df %>%
  ggplot(aes(x=hand_p, y=fco2)) +
  geom_point() +
  geom_smooth(method="lm")+
  stat_cor()+
  facet_wrap(~month) +
  theme_clean()

setwd("G:/Meu Drive/1. Meu Computador/Pesquisa/Cary Felowship/Plots")
ggsave("Co2_hand.png", unit="cm", width = 20, height = 15)


df %>%
  ggplot(aes(x=month, y=fch4)) +
  geom_boxplot()+
  stat_compare_means()+
  theme_clean()
setwd("G:/Meu Drive/1. Meu Computador/Pesquisa/Cary Felowship/Plots")
ggsave("Ch4_month.png", unit="cm", width = 20, height = 15)

df %>%
  ggplot(aes(x=hand_p, y=fch4)) +
  geom_point() +
  geom_smooth(method="lm")+
  stat_cor()+
  facet_wrap(~month)
setwd("G:/Meu Drive/1. Meu Computador/Pesquisa/Cary Felowship/Plots")
ggsave("CH4_hand.png", unit="cm", width = 20, height = 15)

df %>%
  ggplot(aes(x=C, y=fch4)) +
  geom_point() +
  geom_smooth(method="lm")+
  stat_cor()+
  facet_wrap(~month)
setwd("G:/Meu Drive/1. Meu Computador/Pesquisa/Cary Felowship/Plots")
ggsave("CH4_carbon.png", unit="cm", width = 20, height = 15)

```

Olhando para relação com solo

```{r}
df %>%
  ggplot(aes(x=area, y=fco2, color=month)) +
  geom_boxplot()

df %>%
  ggplot(aes(x=area, y=fch4, color=month)) +
  geom_boxplot()

df %>% group_by(area,month) %>% summarise(mean(fch4_nu))
```

```{r}
ch4 <- df %>%
  ggplot(aes(x=hand_p, y=fch4, color=month)) +
  geom_point()+
    geom_smooth(method="lm", fill="gray80")+
  #stat_cor()+
  facet_wrap(~area, nrow = 1) +
  theme_clean()+
    ylab(expression("CH"[4]~" flux nmol/m²s"))+
  xlab("Standardized HAND") + 
  theme(axis.title = element_text(size=14),
        axis.text.x = element_text(size=9),
        axis.text.y = element_text(size=10),
        plot.background = element_blank())

co2 <- df %>%
  ggplot(aes(x=hand_p, y=fco2, color=month)) +
  geom_point()+
  geom_smooth(method="lm", se=T, fill="gray80")+
  #stat_cor()+
  facet_wrap(~area, nrow = 1) +
  theme_clean()+
    ylab(expression("CO"[2]~" flux µmol/m²s"))+
  xlab("") + 
  theme(axis.title = element_text(size=14),
        axis.text.x = element_text(size=9),
        axis.text.y = element_text(size=10),
        plot.background = element_blank())

co2/ch4

setwd("G:/Meu Drive/1. Meu Computador/Pesquisa/Cary Felowship/Plots")

ggsave("flux_hand_point.png", unit="cm", width = 25, height = 15)  

df %>%
  ggplot(aes(x=C, y=fco2, color=month)) +
  geom_point()+
  geom_smooth(method="lm")+
  stat_cor()
```


```{r}
e <- df %>%
  mutate(month=recode(month,
                    "jun"="Jun",
                    "set"="Set",
                    "nov"="Nov",
                    "fev"="Fev"),
         soil = recode(soil,
                       "clay" = "Argila",
                       "medium organic" = "Parc Orgânico",
                       "medium sand" = "Parc Areia", 
                     "peat" = "Turfa",
                     "sand" = "Areia",
                     "silt+sand" = "Silte + Areia")) %>%
  
  ggplot(aes(x=soil, y=fco2, fill=month)) +
  geom_boxplot(color="grey30") +
  theme_clean() +
  #stat_compare_means(label="p.signif") +
  ylab(expression("Fluxo de CO"[2]~"(µmol/m²s)")) +
  xlab("") +
  labs(fill="Mês") +
  theme(panel.background = element_blank(),
        plot.background = element_blank(),
        panel.border = element_blank(),
        legend.background = element_blank(),
        axis.title = element_text(size=12),
        axis.text = element_text(size=10),
         legend.text = element_text(size=11))
  

 
f <-  df %>%
  mutate(month=recode(month,
                    "jun"="Jun",
                    "set"="Set",
                    "nov"="Nov",
                    "fev"="Fev"),
         soil = recode(soil,
                       "clay" = "Argila",
                       "medium organic" = "Parc Orgânico",
                       "medium sand" = "Parc Areia", 
                     "peat" = "Turfa",
                     "sand" = "Areia",
                     "silt+sand" = "Silte + Areia")) %>%
  
 ggplot(aes(x=soil, y=fch4, fill=month)) +
  geom_boxplot(color="grey30") +
  geom_hline(yintercept=0, linetype="dotted")+
  #stat_compare_means(label="p.signif") +
    theme_clean() +
  ylab(expression("Fluxo de CH"[4]~"(nmol/m²s)")) +
  xlab("") +
  labs(fill="Mês")+
  theme(panel.background = element_blank(),
        plot.background = element_blank(),
        panel.border = element_blank(),
        legend.background = element_blank(),
        axis.title = element_text(size=12),
        axis.text = element_text(size=10),
        legend.text = element_text(size=11))
 
g <- ggpubr::ggarrange(e,f, ncol=1, common.legend = T)
```

```{r}
setwd("G:/Meu Drive/1. Meu Computador/Pesquisa/Cary Felowship/Plots")

ggsave(plot=g, filename = "Fluxo_soil.jpeg", units = "mm", width = 220, height = 160)
```



Olhando para a relação com umidade do solo
Cores
```{r}
cores_frio_quente <- c(
  "#313695",  # azul escuro
  "#4575b4",
  "#74add1",
  "#abd9e9",
  "#e0f3f8",
  "#fee090",
  "#fdae61",
  "#f46d43",
  "#d73027",
  "#a50026"   # vermelho escuro
)
```


CO2
```{r}
library(ggthemes)
a <- 
  df %>% 
  ggplot(aes(x=swc, y=fco2)) +
  geom_point(aes(color=C)) + 
  geom_smooth() +
  theme_bw() +
  ylab(expression("CO"[2]~" Flux (µmol/m²s)")) +
  xlab("Soil Moisture (m³/m³)") +
  labs(color="Carbon Content (%)")+
  theme(axis.text = element_text(size=10),
        axis.title = element_text(size=12)) +
  scale_color_viridis(option="inferno",direction = -1)


b <- 
  df %>% 
  #filter (C < 10) %>%
  ggplot(aes(x=swc, y=fch4)) +
  geom_point(aes(color=C)) + 
  geom_smooth() +
  theme_bw() +
  geom_hline(yintercept=0, linetype="dotted")+
  ylab(expression("CH"[4]~" Flux (nmol/m²s)")) +
  xlab("Soil Moisture (m³/m³)") +
  labs(color="Carbon Content (%)")+
  theme(axis.text = element_text(size=10),
        axis.title = element_text(size=12)) +
  scale_color_viridis(option="inferno",direction = -1) #+
  #ggtitle("Carbon < 10%")

c <- ggpubr::ggarrange(a,b, common.legend = F)
```


```{r}
setwd("G:/Meu Drive/1. Meu Computador/Pesquisa/Cary Felowship/Plots")

ggsave(plot=c, filename = "Fluxo_umid.jpeg", units = "mm", width = 250, height = 120)
```


```{r}
df %>% 
  ggplot(aes(x=C, y=fch4)) +
  geom_point(aes(color=swc)) + 
  geom_smooth(color="red") +
  theme_bw() +
  ylab("CH4 flux (nmol/m²s)") +
  xlab("Soil Carbon (%)") +
  stat_cor()+
  theme(axis.text = element_text(size=13),
axis.title = element_text(size=13))+
  scale_color_viridis(option="inferno",direction = -1)
  
df %>% filter(swc<0.8 & swc >0.10) %>%
  ggplot(aes(x=C, y=fco2)) +
  geom_point() + 
  stat_cor()+
  geom_smooth() +
  stat_cor() +
  theme_bw() +
  ggtitle("Soil Moisture Between 10-80%") +
  ylab("CO2 flux") +
  xlab("Carbon Content")

 

df %>%
  ggplot(aes(x=ts, y=fch4)) +
  geom_point(aes(color=swc)) + 
  geom_smooth() +
  geom_hline(yintercept=0, linetype="dotted")+
  theme_bw() +
  ylab("CH4 flux (nmol/m²s)") +
  xlab("Temperatura do Solo (ºC)") +
  theme(axis.text = element_text(size=13),
        axis.title = element_text(size=13)) 


d <- df %>% 
  mutate(point=factor(point, levels=c("P1", "P2", "P3", "P4", "P5", "P6", "P7", "P8", "P9", "P10")),
             area = recode(area,
                  "bbt" = "BBT",
                  "cr" = "CR",
                  "ing" = "ING",
                  "seteq" = "7Q",
                  "vvt" = "VVT")) %>%
  ggplot(aes(x=swc, y=fco2, color=point)) +
  geom_point() + 
  geom_smooth( method = "lm", se = F) +
  facet_wrap(~area) +
  theme_cowplot() +
  scale_color_manual(values= cores_frio_quente) +
  xlab("Umidade do Solo (m³/m³)") +
  ylab(expression("Fluxo de CO"[2]~"(µmol/m²s)")) +
  labs(color="Pontos") +
   theme(axis.text = element_text(size=10),
        axis.title = element_text(size=12))
```


```{r}
setwd("G:/Meu Drive/1. Meu Computador/Pesquisa/Cary Felowship/Plots")

ggsave(plot=d, filename = "Fluxo_umid_point.jpeg", units = "mm", width = 220, height = 150)
```

```{r}
df %>%
  ggplot(aes(x=swc, y=fco2, color=soil)) +
  geom_point() + 
  geom_smooth() +
  facet_wrap(~soil) +
  theme_clean()
       
```
 
Olhando para a posição no gradiente

```{r}
df %>% ggplot(aes(x=hand_p, y=fco2, color=month)) +
  geom_point() +
  geom_smooth(method="lm")+
  stat_cor()
  #facet_wrap(~area, scales="free")
```

### Umidade 

Comparando os dados de umidade do Licor, TOMST e Graviométrica

Umidade TOMST
```{r}
  setwd("G:/Meu Drive/1. Meu Computador/Pesquisa/Cary Felowship/Dados")
tms_data <- read.csv2("Umidade/tms_data.csv", sep=",") %>%
  mutate(value=as.numeric(value)) %>%
  pivot_wider(names_from = sensor_name,
              values_from = value,
              id_cols = c(locality_id, datetime)) %>%
  separate(locality_id, 
           into=c("area", "point"), 
           sep= "_") %>%
  mutate( point=toupper(point),
         area=tolower(area),
         area=case_when(area =="7q"~"seteq",
         TRUE ~ as.character(area)),
         area=as.factor(area))

tms_data <- tms_data %>% 
  mutate(datetime = if_else(
    stringr::str_detect(datetime, " "),          # já tem hora?
    datetime,
    paste0(datetime, " 00:00:00")          # adiciona hora
  )) %>% 
  mutate(datetime = ymd_hms(datetime))    # converte para POSIXct
  
tms_data <- tms_data %>%
  mutate(
    point = case_when(
      area == "ing" & point == "P10A" ~ "P10",
      area == "ing" & point == "P10B" ~ "P10",
      area == "ing" & point == "P2C"  ~ "P2",
      area == "ing" & point == "P2A"  ~ "P2",
      area == "ing" & point == "P4A"  ~ "P4",
      area == "ing" & point == "P6A"  ~ "P6",
      area == "ing" & point == "P8A"  ~ "P8",
      TRUE ~ point
    )
  ) %>%
  filter(!(area == "ing" & point %in% c("P2B", "P4B", "P6B", "P8B")))
  
tms_data <- tms_data %>% mutate(datetime=datetime-hours(3),
                                point=as.factor(point)) #ajustando de UTC para GMT-3
str(tms_data)
tms_data <- tms_data %>% filter(off_soil==0) 
```

Umidade Graviométrica
```{r}
  grv_data <- read.csv("Umidade/Umidade_grv.csv",dec = ",") %>%
  select(Mes, Area, Ponto, X.umidade, data) %>% 
  rename(grv=X.umidade,
         area=Area,
         point=Ponto,
         month=Mes) %>%
  mutate(area=case_when(area =="7q"~"seteq",
         TRUE ~ as.character(area)),
         point=paste0("P", point),
         data=dmy(data))
        
```


Juntando os dados 
```{r}
library(data.table)

# 1) Transforme seus data.frames em data.tables
df_dt <- setDT(df)
tms_data_dt <- setDT(tms_data)


# 2) Defina chave (key) em tms_data para fast joins
tms_data_dt <- setkey(tms_data_dt, area, point, datetime)

# 3) Faça o rolling join: para cada linha de df, traga TMS_moist_mean
#    onde tms_data$datetime seja o último valor ≤ df$datetime
df2 <- df_dt[, c("TMS_moist", "VWC_moisture", "TMS_T1", "TMS_T2") := 
     tms_data_dt[.SD,                           # pega tms_data "sobre" cada linha de df
               .(TMS_moist,             # as colunas que queremos
                 VWC_moisture,
                 TMS_T1,
                 TMS_T2),
               on = .(area, point, datetime), # faz o join por area, point e datetime
               roll = TRUE                    # o rolling join (último datetime ≤ o de df)
     ]
]


```

Plotando

```{r}

df2 %>%
  ggplot(aes(x=swc, y=TMS_moist)) +
  geom_point()+
  geom_smooth(method="lm") +
  stat_cor() + 
  facet_wrap(~area)

df2 %>%
  ggplot(aes(x=swc, y=VWC_moisture)) +
  geom_point()+
  geom_smooth(method="lm") +
  stat_cor() +
  facet_wrap(~area)


df2 %>%
  ggplot(aes(x=ts, y=TMS_T2)) +
  geom_point()+
  geom_smooth(method="lm") +
  stat_cor() +
  facet_wrap(~area)
  
df2 %>% select(area, point, month, TMS_moist_mean) %>% drop_na() %>% group_by(month, area, point) %>% summarise(n()) %>% View()
```

Predizendo a umidade pelos valores medidos em campo
```{r}
mod_mt <- lmer(TMS_moist ~ swc + (1|point2), data=df2 %>% mutate(point2 = paste(area,point)))
tab_model(mod_mt)

mod_vwc <- lmer(VWC_moisture ~ swc + (1|point2), data=df2 %>% mutate(point2 = paste(area,point)))

tab_model(mod_vwc)

```


Predizendo dados onde não tenho TOMST através de modelos propostos no script Teste TOMST-LICOR


Por enquanto não tenho os modelos para os Couros, entao vou tentar predizer com o que tenho

Predizendo umidade couros
```{r}
cr_df <- df2 %>% filter(area=="cr")

library(splines)

df2 %>% filter(area=="cr") %>% 
  ggplot(aes(x=TMS_moist, y=swc))+
  geom_point()

mod1_cr <- lm(TMS_moist ~ ns(swc, df=3), data=cr_df)
mod2_cr <- lm(TMS_moist ~ ns(swc, df=4), data=cr_df)
mod3_cr <- lm(TMS_moist ~ ns(swc, df=5), data=cr_df)
mod4_cr <- lm(TMS_moist ~ ns(swc, df=6), data=cr_df)


AIC(mod1_cr, mod2_cr, mod3_cr, mod4_cr)

logLik(mod1_cr)
logLik(mod2_cr)
logLik(mod3_cr)
logLik(mod4_cr)

#Mod 4, com df=6 é o melhor

summary(mod4_cr) 
check_model(mod4_cr)
sjPlot::tab_model(mod4_cr)
pred <- predict(mod4_cr, data.frame(swc=cr_df$swc), interval="confidence")
cr_df2 <- cbind(cr_df, pred)
ggplot(cr_df2, aes(x= swc, y=TMS_moist)) +
  geom_point(alpha=0.6)+
  geom_line(aes(x=swc, y=fit)) +
  geom_ribbon(aes(x=swc, ymin=lwr, ymax=upr), alpha=0.2, fill="blue") 

predict_CR <- function(new_swc) {
  newdata <- data.frame(swc = new_swc)
  predict(mod2_cr, newdata = newdata)
}

predict_CR(c(0.1, 0.5, 0.75))
```


Aplicando as funções para cada ponto 
funcionou pior

```{r}
df2 <- df2 %>% 
  mutate(TMS_moist_pred3 = case_when(
    area =="vvt" & month =="jun" ~ TMS_moist,
    area == "vvt" & point %in% c("P10","P9") ~ predict_VVTP10(swc),
    area == "vvt" & point %in% c("P8", "P7", "P6", "P5") ~ predict_VVTP8(swc),
    area == "vvt" & point %in% c("P4", "P3", "P2", "P1") ~ predict_VVTP4(swc),
    area == "ing" & point %in% c("P10", "P9", "P8") ~ predict_INGP8(swc),
    area == "ing" & point %in% c("P7", "P4", "P3") ~ predict_INGP4(swc),
    area == "ing" & point %in% c("P6", "P5", "P1", "P2") ~ predict_INGP2(swc),
    area == "bbt" & point %in% c("P10", "P9", "P8") ~ predict_BBTP8(swc),
    area == "bbt" & point %in% c("P7", "P6", "P5") ~ predict_BBTP5(swc),
    area == "bbt" & point %in% c("P4", "P3") ~ predict_BBTP3(swc),
    area == "seteq" & point %in% c("P10", "P9") ~ predict_7QP10(swc),
    area == "seteq" & point %in% c("P8", "P7", "P6") ~ predict_7QP7(swc),
    area == "seteq" & point %in% c("P5", "P4", "P3", "P2", "P1") ~ predict_7QP3(swc),
    area == "cr" ~ predict_CR(swc),
      TRUE ~ NA
      ))

```


Aplicando funções por area

```{r}
df2 <- df2 %>% 
  mutate(TMS_moist_pred2 = case_when(
    area =="vvt" & month =="jun" ~ TMS_moist,
    area == "vvt" ~ predict_vvt(swc),
    area == "bbt" ~ predict_bbt(swc),
    area == "ing" ~ predict_ing(swc),
    area == "seteq" ~ predict_7q(swc),
    area == "" ~ predict_vvt(swc),
    area == "cr" ~ predict_CR(swc),
      TRUE ~ NA
  ))
    
```
##Temperatura 

Predizendo temperatura atraves da temperatura do LICOR

```{r}

df2 %>% ggplot(aes(x=ts, y=TMS_T2, color=area)) +
  geom_point()+
  geom_smooth(method="lm")+
  stat_cor()

mod_ts <- lmer(TMS_T2 ~ ts + (1|point2), data=df2 %>% mutate(point2 = paste(area,point)))
tab_model(mod_ts) #uau, r² de 0.901. 
plot_model(mod_ts, type="re")
check_model(mod_ts)
```

Predizendo os valores de temperatura e umidade pelos valores medidos em campo

```{r}
# aqui o point2 não é a combinação de area e ponto, mas sim a correpondencia do solo mais próximo que tenha o sensor

df2 <- df2 %>% 
  mutate(
    point2 = paste(area,point),   # usado no modelo
    point2_pred = case_when(
      area == "cr" & point %in% c("P3", "P4") ~ "cr P3",
       area == "cr" & point %in% c("P5", "P6") ~ "cr P5",
       area == "cr" & point %in% c("P7") ~ "cr P7",
       area == "cr" & point %in% c("P8", "P9") ~ "cr P9",
       area == "cr" & point %in% c("P10") ~ "cr P10",
       area == "bbt" & point %in% c("P3") ~ "bbt P3",
      area == "bbt" & point %in% c("P5", "P4") ~ "bbt P5",
      area == "bbt" & point %in% c("P6", "P7") ~ "bbt P7",
      area == "bbt" & point %in% c("P8", "P9") ~ "bbt P8",
      area == "bbt" & point %in% c("P10") ~ "bbt P10",
      area == "ing" & point %in% c("P1", "P2") ~ "ing P2",
      area == "ing" & point %in% c("P3", "P4") ~ "ing P4",
      area == "ing" & point %in% c("P5", "P6") ~ "ing P6",
      area == "ing" & point %in% c("P7", "P8") ~ "ing P8",
      area == "ing" & point %in% c("P9", "P10") ~ "ing P10",
      area == "vvt" & point %in% c("P1", "P2") ~ "vvt P1",
      area == "vvt" & point %in% c("P3", "P4", "P5") ~ "vvt P4",
      area == "vvt" & point %in% c("P6", "P7") ~ "vvt P7",
      area == "vvt" & point %in% c("P8", "P9") ~ "vvt P8",
      area == "vvt" & point %in% c("P10") ~ "vvt P10",
      area == "seteq" & point %in% c("P1", "P2") ~ "seteq P1",
      area == "seteq" & point %in% c("P3", "P4") ~ "seteq P3",
      area == "seteq" & point %in% c("P5", "P6") ~ "seteq P5",
      area == "seteq" & point %in% c("P7", "P8") ~ "seteq P7",
      area == "seteq" & point %in% c("P9", "P10") ~ "seteq P10",
      TRUE ~ paste(area, point)   # mantém original
    )
  )

#Predizendo:

df2 <- df2  %>%
  mutate(
    TMS_T2_pred = predict(mod_ts, 
                               newdata = data.frame(
                                 ts = ts,
                                 point2 = point2_pred),
                               re.form = NULL)) %>%
  mutate(
    TMS_T2_pred = if_else(area == "vvt" & month == "jun",
                              TMS_T2,
                              TMS_T2_pred)
  )



df2 <- df2 %>%
  mutate(
    TMS_moist_pred = predict(mod_mt,
                              newdata = data.frame(
                                swc = swc,
                                point2 = point2_pred
                              ),
                            re.form = NULL)) 

df2 <- df2 %>%
  mutate(
    VWC_moisture_pred = predict(mod_vwc,
                              newdata = data.frame(
                                swc = swc,
                                point2 = point2_pred
                              ),
                            re.form = NULL)) 

df2 <- df2 %>%
    mutate(
    TMS_moist_pred2 = if_else(area == "vvt" & month == "jun",
                              TMS_moist,
                              TMS_moist_pred2) 
  )

  
```

Vendo as correlações:

```{r}

df2 %>% ggplot(aes(x=swc, y=TMS_moist)) +
  geom_point()+
  geom_smooth(method="lm")+
  stat_cor()

df2 %>% ggplot(aes(x=swc, y=TMS_moist_pred, color=point2)) +
  geom_point()+
  geom_smooth(method="lm")+
  stat_cor() #Claro, TMS_moist_pred foi predito através de swc

df2 %>% ggplot(aes(x=swc, y=TMS_moist_pred2, color=point2)) +
  geom_point()+
  geom_smooth(method="lm")+
  stat_cor()

df2 %>% ggplot(aes(x=swc, y=TMS_moist_pred3, color=point2)) +
  geom_point()+
   geom_smooth(method="lm")+
  stat_cor()
```

Aparentemente, o melhor dado sem agrupar é o obtido pelos próprios dados medidos em campo (pred). Agrupando por area, o do experimento, mas por área (pred2), passa a representar melhor, mas bem proximo do primeiro. O por ponto (pred3) perde sempre

## Valores médios 
```{r}
print("Média Total")
df %>% summarise(co2 = mean(fco2), ch4 = mean(fch4))

print("Média Total swc=0")
df %>% filter(swc==0) %>% summarise(co2 = mean(fco2), ch4 = mean(fch4))

print("Média Total swc>0.9")
df %>% filter(swc>0.9) %>% summarise(co2 = mean(fco2), ch4 = mean(fch4))

print("Temperatura Media")
df %>% summarise(mean(ts), sd(ts))

print("Temp swc=0")
df %>% filter(swc==0) %>% summarise(mean(ts))

print("Temp swc>0.9")
df %>% filter(swc>0.9) %>% summarise(mean(ts))


print("Média Mensal")
df %>% group_by(month) %>% summarise(co2 = mean(fco2), ch4 = mean(fch4))

print("Média Mensal por Posição")
df %>% filter(point == "P10") %>% group_by(month) %>% summarise(co2 = mean(fco2), ch4 = mean(fch4))

df %>% filter(point == "P1") %>% group_by(month) %>% summarise(co2 = mean(fco2), ch4 = mean(fch4))
```
## Descrição das áreas

Umidade
```{r}

##ing
tms_data %>% filter(area=="ing") %>%
  mutate(dia = lubridate::floor_date(datetime, unit="day")) %>%
    group_by(point, dia) %>%
  summarise(VWC_moisture=mean(VWC_moisture)) %>%
mutate(point=factor(point, levels=c("P1", "P2", "P3", "P4", "P5", "P6","P7", "P8", "P9", "P10"))) %>%
  ggplot(aes(x=dia, y=VWC_moisture)) +
  geom_line(color="darkblue")+
  facet_wrap(~point, ncol=1) +
  xlab("")+
  ylab("Soil Moisture Signal")+
  theme_clean()+
  theme(axis.title = element_text(size=14),
        axis.text = element_text(size=12))

setwd("G:/Meu Drive/1. Meu Computador/Pesquisa/Cary Felowship/Plots")

ggsave("moist_ing.png", unit="cm", width = 10, height = 15)  


##vvt
tms_data %>% filter(area=="vvt") %>%
  mutate(dia = lubridate::floor_date(datetime, unit="day")) %>%
    group_by(point, dia) %>%
  summarise(TMS_moist=mean(TMS_moist)) %>%
mutate(point=factor(point, levels=c("P1", "P2", "P3", "P4", "P5", "P6","P7", "P8", "P9", "P10"))) %>%
  ggplot(aes(x=dia, y=TMS_moist)) +
  geom_line(color="darkblue")+
  facet_wrap(~point, ncol=1) +
  xlab("")+
  ylab("Soil Moisture Signal")+
  theme_clean()+
  theme(axis.title = element_text(size=14),
        axis.text = element_text(size=12))

setwd("G:/Meu Drive/1. Meu Computador/Pesquisa/Cary Felowship/Plots")

ggsave("moist_vvt.png", unit="cm", width = 10, height = 15)  

##cr
tms_data %>% filter(area=="cr") %>%
  mutate(dia = lubridate::floor_date(datetime, unit="day")) %>%
    group_by(point, dia) %>%
  summarise(TMS_moist=mean(TMS_moist)) %>%
mutate(point=factor(point, levels=c("P1", "P2", "P3", "P4", "P5", "P6","P7", "P8", "P9", "P10"))) %>%
  ggplot(aes(x=dia, y=TMS_moist)) +
  geom_line(color="darkblue")+
  facet_wrap(~point, ncol=1) +
  xlab("")+
  ylab("Soil Moisture Signal")+
  theme_clean()+
  theme(axis.title = element_text(size=14),
        axis.text = element_text(size=12))
##7Q
tms_data %>% filter(area=="seteq") %>%
  mutate(dia = lubridate::floor_date(datetime, unit="day")) %>%
    group_by(point, dia) %>%
  summarise(TMS_moist=mean(TMS_moist)) %>%
mutate(point=factor(point, levels=c("P1", "P2", "P3", "P4", "P5", "P6","P7", "P8", "P9", "P10"))) %>%
  ggplot(aes(x=dia, y=TMS_moist)) +
  geom_line(color="darkblue")+
  facet_wrap(~point, ncol=1) +
  xlab("")+
  ylab("Soil Moisture Signal")+
  theme_clean()+
  theme(axis.title = element_text(size=14),
        axis.text = element_text(size=12))


setwd("G:/Meu Drive/1. Meu Computador/Pesquisa/Cary Felowship/Plots")

ggsave("moist_7Q.png", unit="cm", width = 10, height = 15) 

##BBT
tms_data %>% filter(area=="bbt") %>%
  mutate(dia = lubridate::floor_date(datetime, unit="day")) %>%
    group_by(point, dia) %>%
  summarise(TMS_moist=mean(TMS_moist)) %>%
mutate(point=factor(point, levels=c("P1", "P2", "P3", "P4", "P5", "P6","P7", "P8", "P9", "P10"))) %>%
  ggplot(aes(x=dia, y=TMS_moist)) +
  geom_line(color="darkblue")+
  facet_wrap(~point, ncol=1) +
  xlab("")+
  ylab("Soil Moisture Signal")+
  theme_clean()+
  theme(axis.title = element_text(size=14),
        axis.text = element_text(size=12))


setwd("G:/Meu Drive/1. Meu Computador/Pesquisa/Cary Felowship/Plots")

ggsave("moist_bbt.png", unit="cm", width = 10, height = 15) 

```

#Solos

```{r}
t <- solos %>% select(area, point, sand, silt, clay) %>%
  mutate(area=case_when(area=='ing'~"Ingleses",
                        area=="cr" ~ "Couros",
                        area=="vvt"~ "Vale Verde",
                        area=="seteq"~"Sete Quedas",
                        area=="bbt"~ "Mulungu",
                        TRUE ~ as.factor(area))) %>%
  mutate(area=factor(area, levels = c("Ingleses", "Couros", "Vale Verde", "Sete Quedas", "Mulungu")),
              point=factor(point, levels=c("P1", "P2", "P3", "P4", "P5", "P6", "P7", "P8", "P9", "P10"))) %>%
  
mutate(total = sand+silt+clay) %>% 
  mutate(sand = (sand)/total,
              silt = (silt)/(total),
              clay = (clay)/(total)) %>% 
  pivot_longer(c("sand", "silt", "clay"), 
                 names_to = "texture", values_to = "txt_pct") %>% 
  ggplot(aes(x=point, y=txt_pct, fill=texture)) +
  geom_col()+
  facet_wrap(~area, ncol=1) +
  xlab("")+  
  ylab("")+
  labs(fill="")+
  theme_clean()+
  theme(axis.title = element_text(size=14),
        axis.text = element_text(size=12),
        strip.text = element_text(size = 14),
        legend.background = element_blank(),
         plot.background = element_blank())

  setwd("G:/Meu Drive/1. Meu Computador/Pesquisa/Cary Felowship/Plots")

ggsave("texture.png", unit="cm", width = 12, height = 17) 

```


```{r}
c <- solos %>% select(area, point, C,N) %>%
  mutate(area=case_when(area=='ing'~"Ingleses",
                        area=="cr" ~ "Couros",
                        area=="vvt"~ "Vale Verde",
                        area=="seteq"~"Sete Quedas",
                        area=="bbt"~ "Mulungu",
                        TRUE ~ as.factor(area))) %>%
  mutate(area=factor(area, levels = c("Ingleses", "Couros", "Vale Verde", "Sete Quedas", "Mulungu")),
              point=factor(point, levels=c("P1", "P2", "P3", "P4", "P5", "P6", "P7", "P8", "P9", "P10"))) %>%
  ggplot(aes(x=point, y=C)) +
  geom_col(fill="#F8766D")+
  facet_wrap(~area, ncol=1) +
  xlab("")+  
  ylab(" C (%)")+
  theme_clean()+
  theme(axis.title = element_text(size=14),
        axis.text = element_text(size=12),
        strip.text = element_text(size = 14),
        legend.background = element_blank(),
        plot.background = element_blank())


n <- solos %>% select(area, point, C,N) %>%
  mutate(area=case_when(area=='ing'~"Ingleses",
                        area=="cr" ~ "Couros",
                        area=="vvt"~ "Vale Verde",
                        area=="seteq"~"Sete Quedas",
                        area=="bbt"~ "Mulungu",
                        TRUE ~ as.factor(area))) %>%
  mutate(area=factor(area, levels = c("Ingleses", "Couros", "Vale Verde", "Sete Quedas", "Mulungu")),
              point=factor(point, levels=c("P1", "P2", "P3", "P4", "P5", "P6", "P7", "P8", "P9", "P10"))) %>%
  ggplot(aes(x=point, y=N)) +
geom_col(fill="#00BFC4")+
  facet_wrap(~area, ncol=1) +
  xlab("")+  
  ylab(" N (%)")+
  theme_clean()+
  theme(axis.title = element_text(size=14),
        axis.text = element_text(size=12),
        strip.text = element_text(size = 14),
        legend.background = element_blank(),
        plot.background = element_blank())
  
library(patchwork)
c+n+t

setwd("G:/Meu Drive/1. Meu Computador/Pesquisa/Cary Felowship/Plots")

ggsave("CNT.png", unit="cm", width = 30, height = 17) 
```

## Variáveis TOMST

Variabilidade de umidade e temperatura
```{r}
tms_data_hour <- tms_data %>%
  mutate(datetime_hour = lubridate::floor_date(datetime, unit = "hour")) %>%
  group_by(area, point, datetime_hour) %>%
  summarise(
    TMS_moist_hr = mean(TMS_moist, na.rm = TRUE),
    TMS_T2_hr = mean(TMS_T2, na.rm = TRUE)
  )

tms_data_hour <- tms_data_hour %>%
  group_by(area, point) %>%
  arrange(datetime_hour) %>%       # garantir ordem cronológica
  mutate(
    sd_moist_month = runner(
      x = TMS_moist_hr,
      idx = datetime_hour,
      k = as.difftime(30, units = "days"),
      f = function(x) sd(x, na.rm = TRUE)
    ),
    sd_ts_month = runner(
      x = TMS_T2_hr,
      idx = datetime_hour,
      k = as.difftime(30, units = "days"),
      f = function(x) sd(x, na.rm = TRUE)
      ),
    sd_moist_2month = runner(
      x = TMS_moist_hr,
      idx = datetime_hour,
      k = as.difftime(60, units = "days"),
      f = function(x) sd(x, na.rm = TRUE)
    ),
    sd_ts_2month = runner(
      x = TMS_T2_hr,
      idx = datetime_hour,
      k = as.difftime(60, units = "days"),
      f = function(x) sd(x, na.rm = TRUE),
    ),
    sd_moist_3month = runner(
      x = TMS_moist_hr,
      idx = datetime_hour,
      k = as.difftime(90, units = "days"),
      f = function(x) sd(x, na.rm = TRUE)
    ),
    sd_ts_3month = runner(
      x = TMS_T2_hr,
      idx = datetime_hour,
      k = as.difftime(90, units = "days"),
      f = function(x) sd(x, na.rm = TRUE),
    )
  )

tms_data_hour %>% 
  filter(area=="vvt") %>%
  ggplot(aes(x=datetime_hour, y=sd_ts_month)) +
  geom_point()+
  geom_smooth()+
  facet_wrap(~point)
          
```

Variabilidade por ponto
```{r}
tms_data_hour <- tms_data_hour %>%
  group_by(area, point) %>%
  mutate(sd_moist_area = sd(TMS_moist_hr))
```


Efeitos acumulados da preciptação e lags

```{r}
n_per_week <- 24 * 7

# construir lista de funções: lag por w semanas = lag n = w * n_per_week
fns_weeks <- setNames(
  lapply(1:12, function(w) {
    function(x) dplyr::lag(x, n = w * n_per_week)
  }),
  nm = paste0("lag", 1:12)
)

tms_data_hour <- tms_data_hour %>%
  group_by(area, point) %>%
  arrange(datetime_hour) %>%
  mutate(
    moist_week = runner(
      x   = TMS_moist_hr,          # substitui pelo nome real da coluna de precip
      idx = datetime_hour,
      k   = as.difftime(7, units = "days"),
      f   = function(x) mean(x, na.rm = TRUE)
    ),
    # aplicar os 12 lags (cada lag = semanas atrás)
    across(.cols = moist_week,
           .fns  = fns_weeks,
           .names = "{.col}_wk{.fn}")   # resulta em precip_week_wklag1 ... precip_week_wklag12
  ) %>%
  ungroup()
```

Duração da saturação

```{r}

```


Função para padronização de variaveis pelo max e min

```{r}
pdr <- function(variable){
  
  min = min(variable, na.rm=T)
  max = max(variable, na.rm=T)
  
  variable_pdr <- (variable-min)/(max-min)
 
  return(variable_pdr)
}
```

Adicionando na planilha de fluxos:


```{r}
# 1) Transforme seus data.frames em data.tables
df2_dt <- setDT(df2)
tms_hour_dt <- setDT(tms_data_hour %>% rename(datetime = datetime_hour) %>% mutate(point2_pred = paste(area, point)))


# 2) Defina chave (key) em tms_data para fast joins
tms_hour_dt <- setkey(tms_hour_dt, point2_pred, datetime)

# 3) Faça o rolling join: para cada linha de df, traga TMS_moist_mean
#    onde tms_data$datetime seja o último valor ≤ df$datetime
df3 <- df2_dt[, c("sd_moist_month", "sd_moist_2month", "sd_moist_3month", "sd_ts_month", "sd_ts_2month", "sd_ts_3month", "moist_week", "moist_week_wklag1", "moist_week_wklag2", "moist_week_wklag3", "moist_week_wklag4", "moist_week_wklag5", "moist_week_wklag6", "moist_week_wklag7", "moist_week_wklag8", "moist_week_wklag9", "moist_week_wklag10", "moist_week_wklag11", "moist_week_wklag12", "sd_moist_area") := 
     tms_hour_dt[.SD,                           # pega tms_data "sobre" cada linha de df
               .(sd_moist_month,            
                 sd_moist_2month,
                 sd_moist_3month,
                 sd_ts_month,
                 sd_ts_2month,
                 sd_ts_3month,
                 moist_week,
                 moist_week_wklag1,
                 moist_week_wklag2,
                 moist_week_wklag3,
                 moist_week_wklag4,
                 moist_week_wklag5,
                 moist_week_wklag6,
                 moist_week_wklag7,
                 moist_week_wklag8,
                 moist_week_wklag9,
                 moist_week_wklag10,
                 moist_week_wklag11,
                 moist_week_wklag12,
                 sd_moist_area),
               on = .(point2_pred, datetime), # faz o join por area, point e datetime
               roll = TRUE                    # o rolling join (último datetime ≤ o de df)
     ]
]


df3 <- df3 %>% mutate(moist_week_p= pdr(moist_week),
                      moist_week_wklag1_p = pdr( moist_week_wklag1),
                      moist_week_wklag2_p = pdr( moist_week_wklag2),
                      moist_week_wklag3_p = pdr( moist_week_wklag3),
                      moist_week_wklag4_p = pdr( moist_week_wklag4),
                      moist_week_wklag5_p = pdr( moist_week_wklag5),
                      moist_week_wklag6_p = pdr( moist_week_wklag6),
                      moist_week_wklag7_p = pdr( moist_week_wklag7),
                      moist_week_wklag8_p = pdr( moist_week_wklag8),
                      moist_week_wklag9_p = pdr( moist_week_wklag9),
                      moist_week_wklag10_p = pdr( moist_week_wklag10),
                      moist_week_wklag11_p = pdr( moist_week_wklag11),
                      moist_week_wklag12_p = pdr( moist_week_wklag12),
                      sd_moist_area_p=pdr(sd_moist_area))
```

Vendo

```{r}
df2 %>% filter(sd_moist_3month<750) %>%
  ggplot(aes(x=sd_moist_3month, y=fco2)) +
  geom_point() +
  geom_smooth() +
  stat_cor()
```
Parece que tem correlação sim, mas qual é a explicação


## Preciptação média 

Proxy numérico para mês e que poderemos usar no modelo para predição.

```{r}
setwd("G:/Meu Drive/1. Meu Computador/Pesquisa/Cary Felowship/Dados/Preciptação")

prep <- read.csv("prep_2010-2024.csv") %>% select(mes, prec) %>% mutate(month=as.factor(mes)) %>% select(-mes)

tms_data <- tms_data %>% mutate(month = month(datetime)) %>% mutate(month=as.factor(month))
df2 <- df2 %>% mutate(month2 = case_when(month == "set24" ~ "9",
                                         month == "set25" ~ "9",
                                        month == "nov24" ~ "11",
                                        month == "fev25" ~ "2",
                                        month == "jun25" ~ "6",
                                        month == "dez25" ~ "12",
                                        TRUE ~ as.factor(month)))
prep <- prep %>% rename(month2=month)
tms_data <- tms_data %>% rename(month2=month)
df2 <- left_join(df2, prep, by="month2")
tms_data <- left_join(tms_data, prep, by="month2")
```


## Testes

Modelo CO2

Padronizando valores com range mt diferentes
```{r}

df2 <- df2 %>%
  mutate(TMS_moist_p = pdr(TMS_moist),
         TMS_moist_pred_p = pdr(TMS_moist_pred))
         #TMS_moist_pred2_p = pdr(TMS_moist_pred2),
         #TMS_moist_pred3_p = pdr(TMS_moist_pred3))
         
```

Teste CO2

```{r}
df2 <- df2 %>% mutate(point2 = as.factor(point2),
                      soil2 = as.factor(soil2))

co_1 <- lmer(log(fco2) ~ TMS_moist_pred_p+ TMS_moist_pred_p*C  + clay + TMS_moist_pred_p*ts + (TMS_moist_pred_p|point2) , data=df2)

tab_model(co_1) 
check_model(co_1)

plot_model(co_1, type="pred", terms="TMS_moist_pred_p", show.data = T)
plot_model(co_1, type="int", show.data = T)
plot_model(co_1, type="re", show.data = T)
plot_model(co_1, type="std2", show.data = T)
plot_model(co_1, type="slope", show.data = T)
plot_model(co_1, type="est", show.data = T, show.values = T, show.p = T)
plot_model(co_1, type="emm", show.data = T, show.values = T, show.p = T, terms=c("TMS_T2_pred","TMS_moist_pred_p","C","hand","soil"))

#Fazer partição de variancia
```

```{r}
co_2 <- lmer(log(fco2) ~ TMS_T2_pred*TMS_moist_pred_p+C+hand+sand+ (1|area), data=df2)
tab_model(co_2) 
check_model(co_2)

#esse modelo nao ajusta com umidade no fator aleatorio

logLik(co_2)
logLik(co_1) #ta melhor
```

```{r}
co_3 <- lmer(log(fco2) ~ TMS_T2_pred*TMS_moist_pred3_p+C+hand+soil2+ (1|area), data=df2)
tab_model(co_3) 
check_model(co_2)

logLik(co_2)
logLik(co_1) #ta melhor
```

```{r}
co_4 <- lmer(log(fco2) ~ swc+ts+hand+C*swc+clay+(swc|point2), data=df2)
tab_model(co_4)
summary(co_4)
check_model(co_4)
plot_model(co_2, type="pred", terms="swc", show.data = T)
plot_model(co_3, type="re", show.data = T)
plot_model(co_2, type="std2", show.data = T)
```

#Acho que nenhuma das variaveis que estou tentando obter pelo TOMST estão confiáveis.
```{r}
  co_5 <- lmer(fco2 ~ sd_moist_area + swc + ts + (1|point2), data=df3)
tab_model(co_5)
summary(co_4)
check_model(co_5)
plot_model(co_5, type="pred", terms="moist_week_wklag5_p", show.data = T)
plot_model(co_5, type = "int" , show.data = T)
plot_model(co_2, type="std2", show.data = T)
```

Modelo CH4
```{r}
ch4_1 <- lmer(log(fch4+5) ~ TMS_moist_pred_p +(1|point2), data=df2 %>% mutate(point2 = paste(area, point)))
tab_model(ch4_1) 
check_model(ch4_1)
plot_model(ch4_1, type="pred", terms="swc", show.data = T)
```

```{r}
ch4_2 <- lmer(log(fch4+5) ~ TMS_T2_pred+TMS_moist_pred_p+ C + hand+soil+(1|point2), data=df2 %>% mutate(point2 = paste(area, point)))
tab_model(ch4_2) 
check_model(ch4_2)
plot_model(ch4_2, type="pred", terms="swc", show.data = T)
```

```{r}
ch4_3 <- lmer(log(fch4+5) ~ TMS_T2_pred+TMS_moist_pred3_p+ C + hand+soil+(TMS_moist_pred3_p|point2), data=df2 %>% mutate(point2 = paste(area, point)))
tab_model(ch4_3) 
check_model(ch4_3)
plot_model(ch4_3, type="pred", terms="swc", show.data = T)
```

```{r}
ch4_4 <- lmer(log(fch4+5) ~ swc+ts+ C + hand+clay+(swc|point2), data=df %>% mutate(point2 = paste(area, point)))
tab_model(ch4_4) 
check_model(ch4_4)
plot_model(ch4_4, type="pred", terms="swc", show.data = T)
plot_model(ch4_4, type="re", terms="swc", show.data = T)
```

```{r}
ch4_5 <- lmer(log(fch4+5) ~ ts+ C + hand+soil+moist_week_wklag12+(1|point2), data=df3)
tab_model(ch4_5) 
check_model(ch4_4)
plot_model(ch4_4, type="pred", terms="swc", show.data = T)
plot_model(ch4_4, type="re", terms="swc", show.data = T)
```

## Predizendo com RF

Separando treino e teste
```{r}
  set.seed(123)
n <- nrow(df2)
train_index <- sample(seq_len(n), size = 0.7 * n)

train <- df3[train_index, ] 

  train <- train %>% select(fco2, fch4, sand, clay, silt, sd_moist_area, sd_moist_month, sd_ts_month, sd_moist_3month, sd_ts_3month, moist_week_wklag2, moist_week, N, C, hand, hand_p, TMS_moist_pred, TMS_T2_pred, area, point, point2, prec, month) %>% na.omit()

  test  <- df3[-train_index, ]
test <- test %>% select(fco2, fch4, sand, clay, silt, sd_moist_area, sd_moist_month, sd_ts_month, sd_moist_3month, sd_ts_3month, moist_week_wklag2, moist_week, N, C, hand, hand_p, TMS_moist_pred, TMS_T2_pred, area, point, point2, prec, month) %>% na.omit()
```


Preparando função para fazer grid search para n parametros e n tree

```{r}

customRF <- list(
  type = "Regression",
  library = "randomForest",
  loop = NULL,
  parameters = data.frame(parameter = c("mtry", "ntree"),
                          class = rep("numeric", 2),
                          label = c("mtry", "ntree")),
  grid = function(x, y, len = NULL, search = "grid") {},
  fit = function(x, y, wts, param, lev, last, classProbs, ...) {
    randomForest(x, y,
                 mtry = param$mtry,
                 ntree = param$ntree,
                 ...)
  },
  predict = function(modelFit, newdata, submodels = NULL) {
    predict(modelFit, newdata)
  },
  prob = NULL,
  sort = function(x) x[order(x[,1]),],
  levels = function(x) x$classes
)

```

Validação cruzada 5fold
```{r}
ctrl <- trainControl(
  method = "cv",     # cross-validation
  number = 5,        # 5 folds
  verboseIter = TRUE # mostra o progresso
)
```

Hiperparamentros para Grid Search
```{r}
grid <- expand.grid(
  mtry = 2:22,
  ntree = c(400, 500, 700, 1000, 1250)
)
```


Treinando o modelo
```{r}
set.seed(123)
rf_caret <- train(
  fco2 ~ sand + clay + silt + sd_moist_area + sd_moist_month + sd_ts_month + sd_moist_3month + sd_ts_3month + moist_week_wklag2 + moist_week + N + C + hand + hand_p + TMS_moist_pred + TMS_T2_pred + area + point,
  data = train,
  method = customRF,
  trControl = ctrl,
  tuneGrid = grid,
  importance = TRUE
)


print(rf_caret)
plot(rf_caret)  # curva de desempenho para cada mtry
rf_caret$bestTune  # mostra o melhor mtry
```

Testando
```{r}
test$pred_rf <- predict(rf_caret, newdata = test)

R2_test   <- cor(test$fco2, test$pred_rf)^2

RMSE_test <- sqrt(mean((test$fco2 - test$pred_rf)^2))

cat("R² teste =", R2_test, "\n")
cat("RMSE teste =", RMSE_test, "\n")
```

Importancia das variáveis
```{r}
rf_final <- rf_caret$finalModel
importance_rf <- importance(rf_final)
varImpPlot(rf_final, main = "Importância das variáveis - Random Forest")
```

## Predizendo com XGBoost
```{r}
df3 <- df2 %>% select(fco2, clay, N, C, hand, hand_p,
                        TMS_moist_pred, TMS_moist_pred_p,
                        TMS_moist_pred2, TMS_moist_pred2_p,
                        TMS_T2_pred, area, point, point2) %>% na.omit()


# 1) Separe treino e teste (70/30)
set.seed(123)
n           <- nrow(df3)
train_index <- sample(seq_len(n), size = 0.7 * n)
train       <- df3[train_index, ] %>% 
                 select(fco2, clay, N, C, hand, hand_p,
                        TMS_moist_pred, TMS_moist_pred_p,
                        TMS_moist_pred2, TMS_moist_pred2_p,
                        TMS_T2_pred, area) %>% 
                 na.omit()
test        <- df3[-train_index, ] %>% 
                 select(fco2, soil, N, C, hand, hand_p,
                        TMS_moist_pred, TMS_moist_pred_p,
                        TMS_moist_pred2, TMS_moist_pred2_p,
                        TMS_T2_pred, area) %>% 
                 na.omit()

# 2) Crie sparse.model.matrix para treino e registre os nomes de features
train_mat      <- sparse.model.matrix(fco2 ~ . - 1, data = train)
feature_names  <- colnames(train_mat)
dtrain         <- xgb.DMatrix(data = train_mat, label = train$fco2)

# 3) Para o teste, crie a matriz e alinhe as colunas a feature_names
raw_test_mat <- sparse.model.matrix(fco2 ~ . - 1, data = test)

# -- Cria colunas faltantes com zeros
missing_cols <- setdiff(feature_names, colnames(raw_test_mat))
if (length(missing_cols) > 0) {
  zero_mat <- Matrix(0, nrow = nrow(raw_test_mat), ncol = length(missing_cols),
                     dimnames = list(NULL, missing_cols))
  raw_test_mat <- cbind(raw_test_mat, zero_mat)
}

# -- Remove colunas extras (caso existam) e reordena
extra_cols <- setdiff(colnames(raw_test_mat), feature_names)
if (length(extra_cols) > 0) {
  raw_test_mat <- raw_test_mat[, setdiff(colnames(raw_test_mat), extra_cols)]
}
test_mat <- raw_test_mat[, feature_names]

dtest <- xgb.DMatrix(data = test_mat, label = test$fco2)

# 4) Parâmetros-base para CV inicial (encontrar nrounds)
base_params <- list(
  objective        = "reg:squarederror",
  eval_metric      = "rmse",
  eta              = 0.1,
  max_depth        = 6,
  subsample        = 0.8,
  colsample_bytree = 0.8,
  min_child_weight = 1,
  gamma            = 0
)

# 5) CV para definir nrounds com early stopping
set.seed(123)
cv.res <- xgb.cv(
  params                = base_params,
  data                  = dtrain,
  nrounds               = 1000,
  nfold                 = 5,
  early_stopping_rounds = 10,
  verbose               = 1
)
best_nrounds <- cv.res$best_iteration
cat("Melhor nrounds por CV:", best_nrounds, "\n")

# 6) Monte o grid completo para caret
xgb_grid2 <- expand.grid(
  nrounds           = c(100, 200, 300),
  eta               = c(0.01, 0.03, 0.05),    # mais lento → menos overfit
  max_depth         = c(3, 4, 5),             # árvores menos profundas
  gamma             = c(1, 3, 5),             # penaliza divisão de nó
  colsample_bytree  = c(0.5, 0.7, 0.9),        # menos features por árvore
  min_child_weight  = c(3, 5, 7),             # exige mais exemplos p/ divisão
  subsample         = c(0.5, 0.7, 0.9)         # amostragem de linhas
)

ctrl2 <- trainControl(
  method          = "cv",
  number          = 5,
  verboseIter     = TRUE,
  returnData      = FALSE,
  allowParallel   = TRUE
)

# 7) Busca de hiperparâmetros com caret
set.seed(123)
xgb_tuned <- train(
  fco2      ~ .,
  data      = train,
  method    = "xgbTree",
  trControl = ctrl2,
  tuneGrid  = xgb_grid2,
  metric    = "RMSE"
)


print(xgb_tuned)
best2 <- xgb_tuned$bestTune
cat("Melhores parâmetros após reforço de regulagem:\n")
print(best2)

# 8) Treino final usando os melhores valores
final_params2 <- list(
  objective        = "reg:squarederror",
  eval_metric      = "rmse",
  eta              = best2$eta,
  max_depth        = best2$max_depth,
  subsample        = best2$subsample,
  colsample_bytree = best2$colsample_bytree,
  min_child_weight = best2$min_child_weight,
  gamma            = best2$gamma
)

set.seed(123)
xgb_final2 <- xgb.train(
  params                = final_params2,
  data                  = dtrain,
  nrounds               = best2$nrounds,
  watchlist             = list(train = dtrain),
  early_stopping_rounds = 10,
  verbose               = 1
)

# 9) Avaliação no conjunto de teste
preds2     <- predict(xgb_final2, newdata = dtest)
R2_test2   <- cor(test$fco2, preds2)^2
RMSE_test2 <- sqrt(mean((test$fco2 - preds2)^2))
cat(sprintf("R² teste (ajustado):  %.3f\n", R2_test2))
cat(sprintf("RMSE teste (ajustado): %.3f\n", RMSE_test2))

# 10) Importância de variáveis e plot das top 10
imp <- xgb.importance(feature_names = feature_names, model = xgb_final)
print(head(imp, 10))
xgb.plot.importance(imp, top_n = 10, measure = "Gain")
```

## Predizendo os valores pelo LMM
```{r}
# Criando dados para previsão
tms_full <- left_join(tms_data_hour, df2 %>% filter(month2 ==6) %>% select(area, point, point2, C, clay, ts), 
                      by = c("area", "point")) %>%
  mutate(
    # padronizar TMS_moist pelo range dos dados de treino
    TMS_moist_p = (TMS_moist_hr - min(df2$TMS_moist_pred, na.rm = TRUE)) /
                        (max(df2$TMS_moist_pred, na.rm = TRUE) - min(df2$TMS_moist_pred, na.rm = TRUE)))


tms_full$point2 <- factor(tms_full$point2, levels = levels(df2$point2))



tms_full <- tms_full %>% rename(TMS_T2_pred = TMS_T2_hr, TMS_moist_pred_p = TMS_moist_p) %>%
  mutate(point =factor(point, levels = c("P1", "P2", "P3", "P4", "P5", "P6", "P7", "P8", "P9", "P10")))

# Predição (incluindo efeitos aleatórios por point2) o problema ta nos sensores repetidos do tomst
tms_full$predict_CO2 <- exp(predict(co_1, newdata = tms_full, re.form = NULL, allow.new.levels =T))

tms_full$predict_CH4 <- (exp(predict(ch4_1, newdata = tms_full, re.form = NULL, allow.new.levels =T)))-5
```

### Vizualizando as predições


Obtendo os dados medidos de fluxo de co2 e ch4
```{r}
# Preparar os dados
df2_clean <- df2 %>%
  filter(month != "set") %>%
  select(area, point, fco2, fch4, datetime)

tms_full <- tms_full %>% mutate(datetime2=datetime_hour)

tms_dt <- as.data.table(tms_full)
df2_dt <- as.data.table(df2_clean)

tms_dt[, datetime := as.POSIXct(datetime_hour)]
df2_dt[, datetime := as.POSIXct(datetime)]

setkey(tms_dt, area, point, datetime)
setkey(df2_dt, area, point, datetime)

# 1) Para cada valor de df2, achar a primeira linha do tms_dt com datetime >= datetime de df2
join_res <- tms_dt[df2_dt, roll = -Inf]

# join_res tem as colunas de tms_dt + colunas df2 prefixadas com i.
# datetime em join_res é do df2 (pois df2 é i)

# 2) Vamos criar um data.table só com as linhas de tms_dt que correspondem a essas datas,
# ou seja, pegando o datetime de tms_dt que foi usado no join (coluna 'datetime' sem prefixo)
assign_dt <- join_res[, .(area, point, datetime = datetime, datetime2=datetime2, fco2 = fco2, fch4 = fch4)]

# 3) Agora atualizar tms_dt com esses valores, usando a chave (area, point, datetime)
# A correspondência usa o datetime de tms_dt (coluna 'datetime' sem prefixo)

tms_dt[, fco2_med := NA_real_]
tms_dt[, fch4_med := NA_real_]

tms_dt[assign_dt, on = .(area, point, datetime2), `:=` (
  fco2 = fco2,
  fch4 = fch4
)]

# Resultado: tms_dt com fco2_med e fch4_med preenchidos **apenas na linha única** de datetime correspondente a cada medição

# Se quiser voltar para data.frame:
tms_full2 <- as.data.frame(tms_dt)

```


```{r}
moist <- tms_full %>% 
  filter(month(datetime_hour)!=11) %>%
  filter(hour(datetime_hour) >= 10 & hour(datetime_hour) <= 14) %>%
  filter(area == "vvt") %>%
  group_by(point, dia = date(datetime_hour)) %>%              # agrupa por ponto e dia
  summarise(media_CO2 = mean(predict_CO2, na.rm = TRUE), media_moist = mean(TMS_moist_hr, na.rm=T), .groups = "drop") %>%
  ggplot(aes(x = dia, y = media_moist)) +
  geom_line(linetype="dashed", size=0.4, color="gray60") +
  facet_wrap(~point, nrow=1) +
  theme_nothing()


pco2 <- tms_full2 %>%
    filter(hour(datetime_hour) >= 10 & hour(datetime_hour) <= 14) %>%
  filter(area == "ing") %>%
    group_by(point, dia = date(datetime_hour)) %>%  # agrupa por ponto e dia
  summarise(media_CO2 = mean(predict_CO2, na.rm = TRUE),
            fco2=mean(fco2, na.rm =T)) %>% 
  filter(media_CO2<10) %>%
  ggplot(aes(x = dia, y = media_CO2)) +
  geom_line(color="#00BFC4") +
  geom_point(aes(x = dia, y=fco2), shape=8, size=1, color="black") +
  #geom_smooth() +
  facet_wrap(~point, nrow=1) +
  theme_clean()+
  xlab("")+
  ylim(c(1,7))+
  ylab(expression("Predicted CO"[2]~" eflux (μmol/m²s)"))+
  theme(axis.title = element_text(size=14),
        plot.background = element_blank())





pch4 <- tms_full2 %>%
  filter(month(datetime)!=11) %>%
  filter(hour(datetime) >= 10 & hour(datetime) <= 14) %>%
  filter(area == "ing") %>%
  group_by(point, dia = date(datetime)) %>%              # agrupa por ponto e dia
  summarise(media_CH4 = mean(predict_CH4, na.rm = TRUE), fch4=mean(fch4, na.rm =T)) %>%
  ggplot(aes(x = dia, y = media_CH4)) +
  geom_line(color="#F8766D") +
  geom_point(aes(x = dia, y=fch4), shape=8, size=1, color="black")+
  #geom_smooth() +
  #stat_cor()+
  #(c(-1,3))+
  facet_wrap(~point, nrow=1) +
  theme_clean()+
  xlab("")+
  ylim(c(-2,2))+
  ylab(expression("Predicted CH"[4]~" eflux (nmol/m²s)"))+
  theme(axis.title = element_text(size=14),
        plot.background = element_blank())

setwd("G:/Meu Drive/1. Meu Computador/Pesquisa/Cary Felowship/Plots")

pco2/pch4

ggsave("pred_bbt.png", unit="cm", width = 25, height = 15)  
ggsave(moist, filename="moits_bbt.png", unit="cm", width = 25, height = 6)

```

## Structural Equation Modeling

```{r}
library(lavaan)
library(lavaanPlot)

df_SEM <- df2 %>% select(fco2, fch4, swc, ts, C, hand_p, sand, clay, silt, month, area, hand, prec) %>%
  mutate(fco2 = log(fco2),
         fch4 = log(fch4+5)) %>%
fastDummies::dummy_cols(select_columns = c("month"), remove_first_dummy = FALSE)

SEM1 <- '
swc + ts ~ prec
swc + ts + C ~ hand_p
swc ~ clay
#swc ~ silt
#swc ~ sand
C + fco2 + fch4 ~ swc
fco2 + fch4 ~ ts
fco2 + fch4 ~ C
ts ~ swc
#sand ~~ silt
#sand ~~ clay
#clay~~ silt'

model_SEM <- sem(SEM1, data = df_SEM) 

summary(model_SEM, rsq = TRUE, fit.measures = TRUE, standardized = TRUE) 

lavaanPlot(name = "model", model_SEM, coefs = TRUE)
```

```{r}
SEM2 <- '
swc + ts ~ month_fev
swc + ts ~ month_set 
#swc + ts ~ month_nov
swc + ts + C ~ hand_p
#swc ~ clay
swc ~ silt
#swc ~ sand
C + fch4 ~ swc
fch4 ~ ts
fch4 ~ C
ts ~ swc
#sand ~~ silt
#sand ~~ clay
#clay~~ silt'

model_SEM2 <- sem(SEM2, data = df_SEM) 

summary(model_SEM2, rsq = TRUE, fit.measures = TRUE, standardized = TRUE) 

lavaanPlot(name = "model", model_SEM2, coefs = TRUE)
```

